【裁判字號】    98,交聲,680
【裁判日期】    980427
【裁判案由】    交管條例聲異
【裁判全文】
臺灣板橋地方法院交通事件裁定        98年度交聲字第680 號
原處分機關  交通部公路總局臺北區監理所板橋監理站
異  議  人
即受處分人  甲○○
上列受處分人因違反道路交通管理處罰條例案件，不服交通部公
路總局臺北區監理所板橋監理站中華民國98年3 月25日板監裁字
裁41-CO0000000號裁決處分（原舉發案號：北縣警交大字第CO00
00000 號）聲明異議，本院裁定如下：
    主  文
異議駁回。
    理  由
一、原處分意旨略以：異議人即受處分人甲○○於民國98年3 月
    3 日早上7 時30分許，騎乘車牌號碼N2J-229 號重型機車，
    於行經臺北縣永和市○○路、豫溪街口時，因「闖紅燈（竹
    林路左轉豫溪街）」之違規，經臺北縣政府警察局永和分局
    執勤警員以北縣警交字第CO0000000 號舉發違反道路交通管
    理事件通知單（下稱舉發通知單）攔停舉發，原處分機關遂
    依道路交通管理處罰條例第53條第1 項、第63條第1 項第3
    款（原裁決書漏載第1 項第3 款）及違反道路交通管理事件
    統一裁罰基準表規定，裁處罰鍰新臺幣（下同）1,800 元，
    並記違規點數3 點。
二、異議意旨略以：
(一)異議人當天係由台北縣永和市○○路往市公所方向行駛，於
    豫溪街口閃黃燈時右轉豫溪街，非如舉發之警員所認定之由
    竹林路往永和路方向，於紅燈時左轉豫溪街。
(二)異議人於98年3 月3 日早上7 時30分許，正在育才國小送小
    孩上學，不可能出現在豫溪街口，且舉發之警員當時不可能
    正在看錶，而舉發之員警亦應提出異議人紅燈左轉之確實證
    據。
(三)若不適用道路交通管理處罰條例第7 條之2 ，應亦有其他規
    定可玆規範，然警方就此並未說明。
(四)綜上，原處分機關遽以裁罰，顯有違誤，爰依法聲明異議，
    請求撤銷原處分云云。
三、按圓形紅燈所顯示之意義其一為車輛面對圓形紅燈表示禁止
    通行，不得超越停止線或進入路口，道路交通標誌標線號誌
    設置規則第206 條第5 款第1 目定有明文；次按汽車（含機
    器腳踏車）駕駛人，行經有燈光號誌管制之交岔路口闖紅燈
    者，處1,800 元以上5,400 元以下罰鍰，又汽車（含機器腳
    踏車）駕駛人有道路交通管理處罰條例第53條之情形者，除
    依原條款處罰鍰外，並記違規點數3 點，道路交通管理處罰
    條例第53條第1 項、第63條第1 項第3 款亦規定甚明。
四、經查：
(一)異議人於前開時地，騎乘車牌號碼N2J-229 號機車，因有「
    闖紅燈（竹林路左轉豫溪街）」之違規，經臺北縣政府警察
    局永和分局員警攔停舉發之事實，業有臺北縣政府警察局北
    縣警交大字第CO0000000 號舉發違反道路交通管理事件通知
    單影本1 紙附卷可稽。而本件之舉發經過，並據台北縣政府
    警察局永和分局於98年3月 18日以北縣警永交第0980007986
    號函向原處分機關說明：「本案據舉發員警陳述，駕駛人於
    98年3 月3 日7 時30分駕駛車號N2J-229 號重型機車，沿竹
    林路往永和路方向行駛，行經竹林路、豫溪街口，遇紅燈未
    停等，逕由竹林路左轉豫溪街行駛，始予攔查舉發，並無不
    當。本案係當場舉發案件，不適用『道路交通管理處罰條例
    』第7 條之2 之規定」，此亦有該函影本在卷足憑。
(二)異議人雖於聲明異議狀陳稱伊於上揭時間，正送小孩前往育
    才國小上學，不可能出現於豫溪街口等語置辯，並要求舉發
    之員警就異議人紅燈左轉之違規行為提出確實證據。惟按交
    通違規行為態樣甚多，若全數均以得即時利用之科學儀器取
    得證據，不但所費不貲，亦有實際執行上之困難，而汽機車
    駕駛人闖紅燈違規行為之取締，揆其行為本質，多係發生於
    瞬間，通常多委由當場執行取締違規公務員之認識及判斷，
    且必須為立即之取締作為，此為達成維持交通秩序目的所必
    要，且依道路交通管理處罰條例之規定，此種當場之立即性
    舉發違規，僅依警員之認知判斷已足，並無須另有其他積極
    佐證（如其他目擊證人或必須拍攝照片等），始構成處分要
    件之規定。
(三)又本件台北縣政府警察局永和分局員警舉發異議人違規之際
    ，時間既為早上7 時30分許，日間有自然光線，視線良好，
    且本院經依職權履勘舉發現場後，發現該地點之街道並無特
    殊地形或障礙物，有履勘現場照片1 張附卷可稽，衡情應可
    清楚辨識路口車輛行進之狀態，參以交通警員掣單舉發違反
    道路交通管理處罰條例所列之違規事實，本質上為行政處分
    ，係公務員基於職務上權力，依法就特定之具體事件所為具
    公法上效果之單方行政行為，製單公務員依法執行職務應無
    理由設詞污攀。況系爭紅綠燈號誌於閃黃燈後變換成紅燈之
    前，有約4秒鐘之時間，而一般普通機車通過路口左轉至豫
    溪街約僅2至3秒鐘等情，亦據本院現場履勘無誤，是果若異
    議人係於閃黃燈之際通行系爭路口，必定能於號誌轉換成紅
    燈前順利通過路口，況一般於閃黃燈仍通過路口之情形，多
    半係因已車行至路口待轉，或無法即刻於停止線前停止之情
    狀，其所需時間理應更少，是堪信異議人至少應係閃黃燈時
    離停止線猶尚甚遠，或燈號已經變換為紅燈始強行通過該路
    口，應無疑義。
(四)至異議人另辯稱：本案舉發員警稱異議人於98年3 月3 日7
    時30分駕駛車號N2J-229 號重型機車於上開地點闖紅燈，惟
    執勤員警於舉發之際不可能正在看錶云云。惟按按交通勤務
    警察或依法令執行交通稽查任務人員，對於違反道路交通管
    理事件之稽查方法，可分為當場舉發及逕行舉發二種，若為
    當場舉發，應填製舉發通知單，並填記法定應記載之事項後
    交駕駛人或行為人簽名或蓋章收受之，此觀違反道路交通管
    理事件統一裁罰基準及處理細則第11條第1 項第1 款規定即
    明。查本件係當場舉發，而上開違規通知單既有違規時間之
    記載欄，則異議人所辯「員警舉發當時不可能正在看錶」乙
    節，亦不足採。
五、綜上所述，本件異議人並無法舉出或提出任何對其有利之證
    據資料，以使本院對本件舉發不當產生合理之懷疑，是異議
    人前揭空言否認，實難採信，原處分機關依道路交通管理處
    罰條例第53條第1 項、第63條第1 項第3 款及違反道路交通
    管理事件統一裁罰基準表之規定，裁處罰鍰1,800 元，並記
    違規點數3 點，核無違誤。本件聲明異議為無理由，應予駁
    回。
據上論斷，應依道路交通案件處理辦法第19條，裁定如主文。
中    華    民    國    98    年    4     月    27    日
                       交通法庭   法  官  徐子涵
上列正本證明與原本無異。
如不服本裁定，應於裁定送達後五日內敘明抗告理由，向本院提
出抗告狀。
                                  書記官  張桐嘉
中    華    民    國    98    年    4     月    27    日


司法院資訊處製作；財團法人民間司法改革基金會備份。
